臺灣高等法院臺中分院民事判決　九十二年度上字第四三九號
　　　上　訴　人　丁○○
　　　上　訴　人　丙○○
　　　被上訴人　　濬泰有限公司
　　　法定代理人　乙○○
右當事人間侵權行為損害賠償事件，上訴人對於中華民國九十二年八月四日臺灣臺中
地方法院九十一年重訴字第六九四號第一審判決提起上訴，本院於九十三年四月二十
七日言詞辯論終結，判決如左：
      主      文
原判決關於命上訴人丙○○、丁○○連帶給付部分，及該部分假執行之宣告，暨命丙
○○、丁○○連帶負擔訴訟費用之裁判均廢棄。
右開廢棄部分，被上訴人在第一審之訴及其假執行之聲請均駁回。
第二審訴訟費用由被上訴人負擔。
      事實及理由
一、被上訴人起訴主張：上訴人丁○○為坐落台中市○○區○○里○○路二三二號倉
　　庫之所有權人，該倉庫分隔為二部份，前段租予被上訴人公司，存置公司本身之
　　設備及客戶之物品，後段由訴外人寬璐國際有限公司（下簡稱寬璐公司）分租使
　　用，倉庫內儲存大量紙箱包裝木製家具易燃物。因寬璐公司表示該倉庫東側屋頂
　　常會漏水，丁○○乃僱請上訴人丙○○、原審被告甲○○進行屋頂漏水修復，惟
　　甲○○未經事先告知修復時間，即於九十年十月六日下午二時二十分許寬璐公司
　　已下班之時間，與丙○○共同至該倉庫東側屋頂上所架設大型廣告看板，由南往
　　北第二根支柱處進行抓漏工程，兩人決定由上訴人甲○○先以氧氣乙炔將石綿膠
　　熔化，上訴人甲○○、丙○○原應注意使用氧氣乙炔之安全，以防止火災之發生
　　，而依當時情形又非不能注意，竟不注意，在熔化石綿膠之過程中，熔塊掉落倉
　　庫內之傢俱上而引燃火警，並延燒被上訴人公司，致被上訴人受有財物上重大之
　　損失。而本件工程係上訴人丙○○與甲○○共同承作，於本件火災當日與甲○○
　　共同至上開倉庫屋頂抓漏，並且在旁指導、監督，是以上訴人丙○○就甲○○施
　　用氧氣乙炔不慎而引燃本件火災，應負共同侵權行為連帶賠償責任。又上訴人丁
　　○○於定作本件防漏工程時，應注意並能注意委託受過氧氣乙炔焊接專業訓練之
　　人，並告知上訴人甲○○及丙○○本件倉庫係傢俱倉庫，使渠等得以預防火災之
　　發生，詎上訴人丁○○竟疏未告知，其定作亦有疏失。則本件火災之發生係因甲
　　○○、上訴人丙○○施作不慎及上訴人丁○○定作及指示有過失所致，依民法第
　　一百八十九條規定，除承攬人甲○○、丙○○應依共同侵權行為負責外，定作人
　　丁○○亦應負損害賠償之責，被上訴人公司因本件火災致所有客戶置於被上訴人
　　公司之物品及被上訴人公司本身之設備均全部毀損，所受之損害共計新台幣（下
　　同）二千四百八十二萬零二百零四元，爰依民法第一百八十五條、第一百八十九
　　條之規定，本於侵權行為之法律關係，請求甲○○及上訴人丙○○、丁○○連帶
　　給付給付二千四百八十二萬零二百零四元，及自起訴狀繕本最後送達翌日即民國
　　九十一年四月二十七日起至清償日止，按年息百分之五計算之利息，併陳明願供
　　擔保請准宣告假執行。（原審判決上訴人丙○○、丁○○及甲○○應連帶給付被
　　上訴人四百三十八萬九千二百八十三元，及自民國九十一年四月二十七日起至清
　　償日止，按年息百分之五計算之利息。並駁回被上訴人其餘之訴。丙○○、丁○
　　○二人提起上訴，請求將原判決不利上訴人部份廢棄，改駁回被上訴人在第一審
　　之訴。被上訴人及甲○○就其敗訴部份則未據聲明不服）。
二、上訴人丁○○以：九十年十月間伊接獲寬璐公司通知系爭房屋東側屋頂漏水後，
    伊乃僱請上訴人丙○○於寬璐公司上班時間到公司找會計張小姐，瞭解如何處理
    及為漏水之修復。嗣丙○○向伊表示需要一鐵工配合，伊乃打電話予認識之鐵工
    甲○○，告以丙○○之電話，請其與丙○○連絡，實際之施工，丙○○自應遵伊
    之指示找寬璐公司會計張小姐或通知伊至現場，惟丙○○卻於九十年十月六日甲
    ○○與之連絡後，即自行叫甲○○至現場，並以自倉庫後面攀爬至屋頂，故施工
    時伊根本不知情，而不在場，且伊僅知道丙○○要一鐵工配合抓漏，但要如何施
    工伊根本不情，且伊所出租予被上訴人公司之系爭房屋，亦有完全及格之消防設
　　備，伊並無無任何指示上或定作上之過失等語資為抗辯。上訴人丙○○以：本件
　　被上訴人提起刑事附帶民事訴訟，然刑事判決並未認定伊有共同侵權行為，依法
　　刑事庭應駁回被上訴人之刑事附帶民事訴訟，竟將之移送民事庭，故程序為不合
　　法，應以起訴不備其他要件為由，予以裁定駁回。且伊與甲○○於本件系爭防漏
　　工程施作前並不相識，氧氣乙炔、電焊機、發電機均係上訴人甲○○所有，並由
　　上訴人甲○○自行攜帶到現場使用，應否使用氧氣乙炔，應由甲○○自行判斷決
　　定。何況，本件防漏工程係上訴人甲○○直接受上訴人丁○○之僱用或委託，與
　　伊無關，被上訴人主張之損害伊亦否認等語作為抗辯。
三、按按刑事訴訟法第四百八十七條第一項所定附帶民事訴訟之對象，除刑事被告外
    ，固兼及於依民法負賠償責任之人。惟該條項所稱之「依民法負賠償責任之人」
    ，係指該刑事案件中依民法規定應負賠償責任之人而言。故附帶民事訴訟之原告
    所主張之共同加害人，必以在刑事訴訟程序中經認定係共同侵權行為之人，始得
    謂為依民法負賠償責任之人，否則對之提起是項附帶民事訴訟，即難謂為合法。
    （最高法院八七年度台抗字第二七八號、九十年台抗第五四九號、九十年台上字
    第一三五六號判決參照），查本件被上訴人於上訴人甲○○公共危險刑事案件審
    理中（台灣台中地方法院九十一年度易字第八七七號）提起刑事附帶民事訴訟，
    並於刑事庭審理中主張上訴人丙○○為共同侵權行為人而追加上訴人丙○○為被
    告，嗣經刑事庭裁定移送民事庭審理，有本件九十一年度附民字第二０五號損害
    賠償卷宗可稽。然依台灣台中地方法院九十一年易字第八七七號甲○○刑事判決
    書之記載，在事實欄只認定甲○○犯失火罪行為，並未認定丙○○共同犯失火罪
    之行為，雖被上訴人主張刑事判決書事實欄內記載上訴人甲○○「會同丙○○共
    同至該倉庫東側屋頂上架設大型廣告看板，由南往北第二根支柱處抓漏，因先前
    丙○○已多次在該支柱處使用石綿膠處理漏水問題，然均未能根治，是日乃決定
    由甲○○先以氧氣乙炔將石綿膠熔化，丙○○則繼續往南走查看他處漏水情形」
    等語，認為刑事判決已指明上訴人甲○○與丙○○兩人就系爭事故有行為分擔之
    處，為共同侵權行為人，上訴人丙○○屬刑事訴訟第四百八十七條第一項所規定
    「依民法負損害賠償責任之人」，伊得對之提起附帶民事訴訟云云，然刑事判決
    僅認定「甲○○原應注意．．．又非不能注意，竟不注意，致．．．．」之事實
    ，並未認定丙○○有應注意之義務，能注意又不注意之事實，上開犯罪事實固有
    提及丙○○，然僅係在敘述事實發生時丙○○亦在場及當時之情形如此而已，難
    認上開刑事判決有認定丙○○為共同侵權行為人事實。被上訴人上開主張尚非可
    採，從而其提起附帶民事訴訟中關於丙○○部份，難謂合法；揆諸前揭說明，刑
    事庭本應裁定駁回，不得移送民事庭，刑事庭所為移送不備刑事訴訟法之合法要
    件，即屬民事訴訟法第二百四十九條第一項第六款所謂之起訴不備其他要件，應
    予駁回其刑事附帶民事訴訟。
四、被上訴人雖主張丁○○於定作本件防漏工程時，應注意委託受過氧氣乙炔焊接專
    業訓練之人，然其定作時，竟由無電焊執照之甲○○承攬該工作，其定作為有過
    失。又丁○○應將系爭倉庫係供置放傢俱，內有堆置易燃物品，於燒焊物品時有
    危險性，容易不慎而引燃火災之情告知承攬人甲○○，且應在丁○○容許之時施
    工，其自己方能為相關防火事宜預為安排，或事先通知承租人寬璐公司或被上訴
    人等就防火情節妥為措置，以便預防火災之發生，但其未將情告知甲○○，且逕
    由甲○○自行前往施工，致甲○○疏忽，及致被上訴人無從為防範，其指示有過
    失云云。然丁○○否認伊有於定作或指示有任何疏失，辯稱：「我是租給寬璐公
    司，公司的許老闆跟我說有漏水，叫我請人來修理，所以我就打電話給丙○○，
    因為那一棟房子上面的大屋頂是他做的，後來他有來修好幾次，後來他說要一個
    鐵工配合他，我認識甲○○，因為甲○○是作鐵工，我就跟甲○○講，說你去找
    寬璐的小姐，叫丙○○配合他。」等語。經查：
  (一)依丙○○於本院所陳，因丁○○表示該屋以前作廣告看板的鐵枝有插到屋頂，上
    面有石棉膠可能漏水，請其修漏，其乃將石棉膠塗密一點，完成修漏，但其後因
    風大又搖開，伊修多次後，向丁○○表示沒有辦法將他根治，請其另外想辦法，
    後來丁○○自己找甲○○修漏，甲○○自己去現場後打電話給伊，請伊去現場看
　　哪裡在漏，伊與甲○○從後面爬樓梯到屋頂看等語。雖與丁○○所辯不同，惟甲
　　○○於本院以證人之身份到庭具結證稱：「是丁○○打電話給我，說丙○○抓漏
　　，他說需要壹個鐵工的來配合，就將丙○○的電話給我，叫我打電話跟丙○○聯
　　絡，所以就我打電話給丙○○，他跟我約那一天下午二點二十分在那邊的加油站
　　等，叫我帶乙炔電焊器去，直接帶我從屋後面爬屋頂上去，上去以後，他說漏的
　　地方石棉膠太大頭，他叫我把石棉膠燒掉，才能夠將鐵焊接在一起，我就照他的
　　意思去做，因為在燒的過程發現底下有冒煙就起火了，當時我在作時丙○○一直
　　在我旁邊，丁○○她應該不知道找鐵工是要做什麼，我當時也不知道要做什麼，
　　只是到現場丙○○才跟我說要做什麼。丁○○也不知道要用乙炔燒石棉膠。」等
　　語。本院認證人甲○○於一審被判決應負責賠償，其並未上訴，於本院審理時，
　　本院以證人身份通知其到場，其於作證前並為具結，如為虛偽陳述，需負偽證之
　　責，核其無虛偽陳述之動機，所為證言，應足堪採信，且被上訴人訴訟代理人對
　　於甲○○上開證言並不爭執（見本院卷第一０六－一０九頁）。參以丙○○於警
　　訊時即稱：「在四、五天前屋主丁○○通知我前往該處屋頂處理漏水工程，我於
　　九十年十月六日下午二時二十分會同甲○○上該處屋頂工作」（見影印警訊卷）
　　。由上甲○○之證詞可以證明：(1)本件是因該屋頂漏水，由丁○○找丙○○修漏
　　。(2)丙○○表示需要一鐵工配合，丁○○找鐵工甲○○，告以丙○○電話，請其
　　與丙○○連絡配合丙○○修漏。(3)甲○○於與丙○○連絡時並不知其要配合做什
　　麼，而連絡時丙○○表示請其帶乙炔到現場。二人即自行會同至現場，並爬屋外
　　樓梯至屋頂修漏，當時丁○○及承租人均不在場。
  (二)按承攬人為承攬事項，加害於第三人者，定作人除於定作或指示有過失外，不負
    賠償之義務（最高法院十八年上字第二０一０號判例參照）。又所謂定作有過失
    者，係指定作之事項具有侵害他人權利之危險性，因承攬人之執行，果然引起損
    害之情形；而指示有過失者，係指定作並無過失，但指示工作之執行有過失之情
    形而言（最高法院八十六年度台上字第二三二○號判決參照）。查本件是因該屋
    頂漏水，由丁○○找丙○○修漏。丙○○表示需要一鐵工配合，丁○○找鐵工甲
    ○○，告以丙○○電話，請其與丙○○連絡配合丙○○修漏，甲○○於與丙○○
　　連絡時並不知其要配合做什麼，而連絡時丙○○表示請其帶乙炔到現場，二人即
　　自行會同至現場，並爬屋外樓梯至屋頂修漏，當時丁○○及承租人均不在場，有
　　如前述。按屋頂修漏，乃專門之工程，一般人並不知如何施工，且一般觀念上，
　　屋頂修漏工程，並無具有侵害他人權利之危險性，與火災亦不發生連想，雖丁○
　　○請無乙炔執照之甲○○配合丙○○修漏，然丙○○即僅告以需一鐵工，在甲○
　　○與丙○○連絡前甲○○甚且不知其要配合之工作是什麼，而是連絡時丙○○告
　　以帶乙炔，到現瑒才知要燒石棉膠，難認為定作人丁○○事前知道要丙○○所要
　　找鐵工之目的是以乙炔燒溶屋頂石棉膠，丁○○既不知承攬人丙○○之用意，僅
　　依丙○○之要求找一鐵工配合，尚難認為其定作有何過失。被上訴人復未舉證丁
　　○○於其定作時已知丙○○所要找鐵工之目的是要燒石棉膠，則其主張丁○○於
　　定作本件防漏工程時，由無電焊執照之甲○○承攬該工作，其定作為有過失云云
　　，自非可採。
  (三)丁○○辯稱伊並不知丙○○、甲○○要在當時前往施工。而依前所述，甲○○與
    丙○○連絡後，丙○○表示請甲○○帶乙炔到現場。二人即自行會同至現場，並
    爬屋外樓梯至屋頂修漏，並未告知丁○○渠等要前往現場施工。被上訴人未舉證
    證明丁○○於其定作時已知丙○○所要找鐵工之目的是要燒石棉膠，亦未舉證證
    明丁○○知丙○○、甲○○二人當時要施工。丁○○上開辯詞，自非不可採，丁
    ○○既未被丙○○告知當時要去工作及工作內容，難認其可以注意就倉庫內堆置
    易燃物品之相關防火事宜預為安排，或事先通知承租人寬璐公司或被上訴人等就
    防火情節妥為措置，有指示之過失。
五、綜上所述，本件丙○○被訴損害賠償事件，其起訴並不合法，從而被上訴人本於
    侵權行為之之法律關係，請求上訴人丙○○賠償損害，為不合法，應予駁回。其
    假執行之聲請亦失所附麗，應併予駁回。又丁○○被訴損害賠償事件，被上訴人
    之舉證尚不能證明丁○○之定作或指示有過失，從而，被上訴人本於侵權行為之
    之法律關係，請求上訴人丁○○賠償損害，為無理由，不應准許。其假執行之聲
    請亦失所附麗，應併予駁回。原審判命上訴人丙○○、丁○○連帶給付，並為假
    執行之宣告，自有未洽。上訴意旨指摘原判決不當，求予廢棄改判，為有理由。
　　自應由本院予以廢棄改判，並諭知如主文第二項所示。
六、末按「債權人以各連帶債務人為共同上訴人提起給付之訴，以上訴人一人提出非
　　基於其個人關係之抗辯，而經法院認為有理由者為限，始得適用（修正前）民事
　　訴訟法第五十六條第一項之規定」（最高法院四十一年台抗字第一０號判例參照
　　）。是連帶債務人中之一人提出上訴，亦須非基於個人關係之抗辯，且經法院認
　　為有理由者，始有修正前民事訴訟法第五十六條第一項第一款（現行民事訴訟法
　　第五十六條第一款）之適用，其上訴效力始及於其他連帶債務人（共同訴訟人）
　　。本件被上訴人於原審起訴請求甲○○、丙○○、丁○○三人連帶賠償損害，經
　　原審判決甲○○、丙○○、丁○○三人應連帶給付四百三十八萬九千二百八十三
　　及其利息，嗣僅丙○○、丁○○二人提起上訴，甲○○則未上訴。雖上訴人丙○
　　○、丁○○上訴之理由有敘及原審判決關於賠償之金額之認定亦有不當，但本院
　　認為被上訴人對丙○○之起訴為不合法，對丁○○之請求為無理由，則關於丙○
　　○、丁○○所主張賠償之金額認定不當部份，本院已無需認定，則丙○○、丁○
　　○上訴效力自不及於甲○○，本院無庸對甲○○為裁判，附此敘明。
七、二造其餘攻擊防禦方法，經審酌後，核與判決結果不生影響，爰不一一贅述，併
    此敘明。
據上論結：本件上訴為有理由，爰判決如主文。
中　　　華　　　民　　　國　　九十三　　年　　　五　　　月　　 十一　　 日
~B1民事第三庭審判長法　官　陳照德
~B2　　　　　　　　法　官　曾謀貴
~B3　　　　　　　　法　官　蔡王金全
右為正本係照原本作成。
如對本判決上訴，須於收受判決送達後二十日內向本院提出上訴書狀，其未表明上訴
理由者，應於提出上訴後二十日內向本院提出上訴理由書(須按他造人數附具繕本)。
上訴時應提出委任律師為訴訟代理人之委任狀。具有民事訴訟法第四百六十六條之一
第一項但書或第二項之情形為訴訟代理人者，另應附具律師及格證書及釋明委任人與
受任人有該條項所定關係之釋明文書影本。
~B 　 　　　　　書記官　阮正枝
中　　　華　　　民　　　國　　九十三　　年　　　五　　　月　　 十二　　 日
　　　　　　　　　　　　　　　　　　　　　　　　　　　　　　　　　　　　Ｙ
